【裁判字號】    98,訴,256
【裁判日期】    990325
【裁判案由】    貪污治罪條例等
【裁判全文】
臺灣新竹地方法院刑事裁定               98年度訴字第256號
公  訴  人  臺灣新竹地方法院檢察署檢察官
被      告  丙○○
選任辯護人  耿淑穎律師
            王彩又律師
上列被告因貪污治罪條例等案件，經檢察官提起公訴（98年度偵
字第4201、4878、5274、5663、5980、6288號），本院裁定如下
：
    主    文
丙○○自民國玖拾玖年肆月玖日起延長羈押貳月。
其餘聲請駁回。
    理   由
一、依刑事訴訟法第108 條第1 項、第3 項規定：審判中之羈押
    期間，自卷宗及證物送交法院之日起算。起訴或裁判後送交
    前之羈押期間算入偵查中或原審法院之羈押期間。考其立法
    理由係謂：審判中之羈押期間，究應自何時起算，民國86年
    12 月19 日修正公佈前之刑事訴訟法未設明文，爰增訂自卷
    宗及證物送交法院之日起算之規定，並規定起訴或裁判後送
    交前之羈押期間算入偵查中或原審法院之羈押期間，以免適
    用上發生疑義。由此可知此項規定應係指檢察官起訴後，將
    卷宗及證物送交法院時，或下級審裁判後經提起上訴，下級
    審將卷宗及證物送交上級審時，原羈押之被告於各審級審判
    中之羈押期間，均應自卷宗及證物送交各審級法院之日起算
    ，既屬法律明文之特別規定，自應與同法第108 條第4 項前
    段：自簽發押票之日起算之原則性規定，予以區別。且觀之
    同法第102 條第2 項，於押票應記載之事項中，亦未規定應
    記載「簽發押票之日」，而於第5 款明定應記載「羈押期間
    及其起算日」，可見實務上刑事案件起訴後，檢察官將卷宗
    及證物送交法院之日，與案件繫屬於法院之後，經法官訊問
    被告後諭令羈押、簽發押票之日，事實上可能非屬同日，故
    前揭法條及臺灣高等法院之決議，俱在在表明「簽發押票之
    日」未必為法律上計算羈押期間之起算日，羈押期間之計算
    ，應注意與「卷宗及證物送交法院之日」相一致之情形，以
    求避免日後審判中計算羈押期間是否期滿發生誤算，致生羈
    押逾期之情事。至於同法第108 條第4 項前段雖明定「羈押
    期間自簽發押票之日起算」，惟觀之其但書已規定「但羈押
    前之逮捕、拘提期間，以1 日折算裁判確定前之羈押日數1
    日」，兩相對照，即可知悉前述「羈押期間自簽發押票之日
    起算」之規定，應係專指於偵查中因逮捕、拘提之被告，由
    檢察官向法院聲請羈押，或於審判中，由法院對自行逮捕或
    拘提之被告諭命羈押時，其羈押期間起算之明文，核與前述
    同條第3 項規定「審判中之羈押期間，自卷宗及證物送交法
    院之日起算」，係指已於偵查中經羈押之被告經起訴後或裁
    判後（即送審），自卷宗及證物送交原審法院或上級審法院
    之日，為原審法院或上級審法院羈押期間之起算日之情，兩
    者規範意旨迥然有異，先予敘明。
二、本件被告丙○○因違反貪污治罪條例等案件，前經檢察官於
    98年9 月9 日將被告送審，且將本案偵查卷及證物送交本院
    。本院於當日晚間訊問至翌日即98年9 月10日凌晨後，認被
    告就起訴書犯罪事實欄貳、三、(一)、(二)之部分，否認其涉有
    貪污治罪條例第6 條第1 項第3 款、第4 條第1 項第5 款之
    貪污犯行，惟卷內有證人乙○○、丁○○、戊○○、甲○○
    、李進德等人之證述及通訊監察譯文在卷可稽，足認被告涉
    犯貪污治罪條例第6 條第1 項第3 款、第4 條第1 項第5 款
    罪嫌重大，所犯係最輕本刑5 年以上有期徒刑之重罪，且被
    告否認貪污犯行，有事實足認有勾串證人之虞，又被告身為
    警察知法犯法，嚴重破壞社會秩序，非予羈押顯難進行審判
    ，爰裁定自98年9 月9 日予以羈押並禁止接見通信在案。又
    本院前以被告羈押期間即將屆滿，經訊問後，被告仍否認涉
    有起訴書犯罪事實欄貳、三、(一)、(二)、(三)、(四)之犯行，然有
    卷存事證在卷可佐，顯然犯罪嫌疑重大，且貪污治罪條例第
    4 條第1 項第5 款、第6 條第1 項第3 款等罪均屬最輕本刑
    為5 年以上有期徒刑之罪，有刑事訴訟法第101 條第1 項第
    3 款之情形，是被告仍有繼續羈押之必要，爰裁定自98年12
    月9 日起，延長羈押2 月，並自該日起解除禁止接見、通信
    在案；再因被告第一次延長羈押期間將屆滿，經訊問後，認
    被告原羈押原因仍然存在，仍有繼續羈押之必要，而裁定自
    99 年2月9 日起，延長羈押2 月。
三、茲本院以被告第2 次延長羈押期限即將屆滿，而本案雖已於
    99年3 月16日宣判，然被告經本院判處應執行有期徒刑20年
    ，其中所犯貪污治罪條例第6 條第1 項第3 款、第4 條第1
    項第5 款等罪既為重罪，且受重刑之諭知，可預期被告逃匿
    以規避審判程序之進行及刑罰之執行之可能性甚高，再參酌
    被告遭羈押時，本院所衡酌被告利用警察之身分與職權而為
    收受賄賂、侵占所查緝之毒品及洩漏國防以外應秘密之消息
    等犯行，危害社會治安甚鉅，又本件雖已宣判，然本案尚未
    確定，被告仍有上訴之可能，為確保日後本案之審理、執行
    ，若命被告具保、責付或限制住居等侵害較小之手段，均不
    足以確保審判或執行程序之順利進行，是權衡國家刑事司法
    權之有效行使、社會秩序及公共利益、被告人身自由之私益
    及防禦權受限制之程度，認對被告維持羈押處分尚屬適當、
    必要，合乎比例原則。是認被告原依刑事訴訟法第101 條第
    1 項第3 款之規定羈押原因依然存在，並仍有繼續羈押之必
    要性，應自99年4 月9 日起，延長羈押2 月。
四、至被告及其辯護人於本院訊問時稱：本案已於99年3 月16日
    宣判，已無不能進行追訴、審判之情形，且被告之母親病重
    、生命垂危，希望能予以交保停止羈押等語。然被告上開受
    羈押之原因仍然存在，已如前述，而被告家中情況固然堪憐
    ，然顯無刑事訴訟法第114 條各款所示情事。據此，被告聲
    請具保停止羈押，自難准許，應予駁回。
五、爰依刑事訴訟法第108條第1項、第220條，裁定如主文。
中    華    民    國    99    年    3     月    25    日
                  刑事第五庭    審判長法  官  黃惠玲
                                      法  官  蔡欣怡
                                      法  官  林佑珊
以上正本證明與原本無異。
如不服本裁定，應於送達後5日內向本院提出抗告狀。
中    華    民    國    99    年    3     月    25    日
                                      書記官  蕭惠婷

司法院資訊處製作；財團法人民間司法改革基金會備份。
